臺灣高等法院臺南分院刑事裁定
111年度毒抗字第898號
抗  告 人
即  被 告  陳建宇
上列抗告人因聲請觀察勒戒案件，不服臺灣嘉義地方法院中華民
國111年10月4日裁定(111年度毒聲字第249號)，提起抗告，本院
裁定如下：
    主  文
抗告駁回。
    理  由
一、抗告意旨如附件刑事聲明抗告狀及刑事抗告補充理由狀㈠所
    載。
二、按犯毒品危害防制條例第10條之罪者，檢察官應聲請法院裁
    定，或少年法院（地方法院少年法庭）應先裁定，令被告或
    少年入勒戒處所觀察、勒戒，其期間不得逾2月，同條例第2
    0條第1項定有明文。　
三、經查：　
　㈠抗告人即被告（下稱抗告人）陳建宇於民國111年5月28或29
    日22或23時許，在嘉義市○區○○路000號住處，以熱水沖泡含
    有第二級毒品甲基安非他命成分之毒品咖啡包後飲用之方式
    ，施用甲基安非他命1次。嗣於同年月30日凌晨0時22分許，
    在上址居所前為警盤查，並經徵得抗告人同意，於同日凌晨
    0時30分許採集尿液送驗，結果呈安非他命、甲基安非他命
    陽性反應等情，業據抗告人於警詢、檢察事務官詢問時
　　坦承不諱，復有勘察採證同意書、嘉義市政府警察局查獲毒
    品案件採集尿液送驗姓名對照表（編號：ID0000000）、正
    修科技大學超微量研究科技中心111年6月16日出具之尿液檢
    驗報告（報告編號：R00-0000-000）在卷可按，足認抗告人
    確有於上開時、地施用第二級毒品甲基安非他命1次之事實
    甚明。
　㈡抗告人未曾因違反毒品危害防制條例案件經送勒戒處所觀察
    、勒戒，或送戒治處所強制戒治，此有臺灣高等法院被告前
    案紀錄表存卷可佐，檢察官依毒品危害防制條例第20條第1
    項之規定，聲請法院裁定令抗告人入勒戒處所觀察、勒戒，
    揆諸前開說明，自屬有據，應予准許。　
　㈢再者，毒品危害防制條例所規定之「觀察、勒戒」程序，係
    針對受處分人所為保安處分，目的在戒除行為人施用毒品身
    癮及心癮，以達教化與治療之目的，其立法意旨在幫助施用
    毒品者戒毒，性質上為一療程，而非懲罰，並屬強制規定，
    除檢察官審酌個案情形，依同條例第24條第1項為附命完成
    戒癮治療之緩起訴處分外，凡經檢察官聲請法院裁定將被告
    送勒戒處所觀察、勒戒者，法院僅得就其聲請審查被告是否
    有施用毒品之行為，以及被告是否為「初犯」或為觀察、勒
    戒、強制戒治執行完畢後「3年後再犯」而為准駁之裁定，
    並無自由斟酌以其他方式替代或得以其他原因免予執行之權
    。又是否給予被告為附命完成戒癮治療之緩起訴處分，屬刑
    事訴訟法第253條之1第1項及第253條之2第1項第6款特別賦
    予檢察官之職權，非法院所得審酌，且此非「觀察、勒戒」
    前置處分，也與被告是否判刑之追訴要件無關，檢察官自無
    義務說明為何不給予被告戒癮治療之緩起訴處分。法院縱使
    審查其裁量有無違法，也僅在卷證資料所示證物中審酌，而
    為最低限度之審查，即此部分為檢察官之裁量，必須予以尊
    重。
　㈣本件卷附臺灣嘉義地方檢察署實施毒品戒癮治療司法選案標
    準檢核表載明：「被告仍有偵、審案件（可預期未來須入監
    服刑者）」等語（見111年度毒偵字第1153號卷《下稱毒偵卷
    》第22頁），而抗告人另涉藥事法案件，經原審法院判處應
    執行有期徒刑5月確定；因毀棄損壞案件，經原審法院判處
    拘役30日，併諭知易科罰金之折算標準確定；且仍有詐欺案
    件分別於臺灣嘉義地方檢察署、臺灣臺北地方檢察署偵查中
    ，有臺灣高等法院被告前案紀錄表附卷可參。是以，參酌毒
    品戒癮治療實施辦法及完成治療認定標準第2條第2項第1款
    規定「緩起訴處分前，因故意犯他罪，經檢察官提起公訴或
    判決有罪確定」之規範意旨，被告即屬不適合為附命完成戒
    癮治療之緩起訴處分。從而，檢察官於斟酌抗告人之個案情
    形及卷內事證後（當時已有多件刑案偵辦中），認為不宜依
    刑事訴訟法第253條之1第1項、第253條之2等規定，對抗告
    人為附命完成戒癮治療之緩起訴處分，而向原審聲請裁定命
    抗告人入勒戒處所執行觀察、勒戒，以達戒癮治療之目的，
    此實屬檢察官行使裁量權之範疇，且此裁量並無違反比例原
    則，亦無裁量怠惰或恣意濫用裁量之情事。
　㈤況本案檢察事務官於詢問抗告人時，已告知抗告人本件將向
    法院聲請觀察、勒戒之旨，抗告人亦表示：「沒有意見」等
    情，有偵訊筆錄存卷足憑（見毒偵卷第20頁反面），足見檢
    察官於聲請觀察勒戒前，已給予抗告人表示意見之機會，亦
    可認檢察官此裁量權之行使並無何濫用或不當之情形。
四、綜上所述，抗告人施用第二級毒品甲基安非他命之事證明確
    ，原裁定因認檢察官之聲請正當，依毒品危害防制條例第20
    條第1項之規定，裁定將抗告人送勒戒處所觀察、勒戒，經
    核其認事用法並無不合，抗告意旨所執陳詞指摘原裁定不當
    ，為無理由，應予駁回。　　　　　　
五、據上論斷，應依刑事訴訟法第412 條，裁定如主文。 　　
中　　華　　民　　國　　111 　年　　12　　月　　12　　日
                  刑事第一庭    審判長法  官  陳連發
                                      法  官  洪榮家   
                                      法  官  何秀燕
以上正本證明與原本無異。
不得再抗告。
　　　　　　　　　　　　　　　　　　　書記官  翁心欣
中　　華　　民　　國　　111 　年　　12　　月　　12　　日